臺北高等行政法院裁定　　　　　　　　　　　　　　　九十年度訴字第四五二七號
　　原　　　告　甲○○
　　被　　　告　銓敘部
　　代　表　人　吳容明
右當事人間因級俸事件，原告不服公務人員保障暨培訓委員會員中華民國九十年四月
十七日九十公審決字第○○四三號再復審決定，提起行政訴訟，本院裁定如左：
    主  文
原告之訴駁回。
訴訟費用由原告負擔。
    理  由
一、按如果不服行政處分及一再訴願決定（或性質上相當於訴願決定之復審或再復審
    決定）者，應以原處分機關為被告。本件原告因為不服銓敘部之級俸審定處分，
    提起復審亦遭駁回，而提起再復審，但遭再復審機關公務人員保障暨培訓委員會
    為「再復審不受理」之決定，乃以原審定處分有誤，而列公務人員保障暨培訓委
    員會為本案被告，提起本件行政訴訟，揆諸上開說明，顯有錯誤，爰由本院依法
    逕予更正，而將「銓敘部」列為被告，先在此予以述明之。
二、次按「公務人員俸級經銓敘部銓敘審定後，如有異議，得於接到通知次日起三個
    月內敘明事實及理由，並檢附有關證件，依送審程序申請重行審定。申請重行審
    定以一次為限。但自重行審定之日起一年內，如發現送審或重行審定時未經提出
    之新證明者，得檢證再申請重行審定。」公務人員俸給法施行細則第十二條定有
    明文。另公務人員保障法第十八條復規定：「公務人員對於服務機關或人事主管
    機關所為之行政處分，認為違法或不當，致損害其權利或利益者，得依本法提起
    復審。」同法第二十二條規定：「復審、再復審之程序，除本法另有規定外，準
    用訴願法之規定。」而訴願法第十四條第一項規定：「訴願之提起，應自行政處
    分書達到或公告期滿之次日起三十日內為之。」，訴願法第七十七條第二款則規
    定，訴願事件有「提起訴願逾法定期間」者，應為不受理之決定。
三、本件原告因級俸事件，對被告機關於八十五年十月十七日所作成之八五台甄四字
    第一三六四一四五號函審定原告俸級之處分表示不服，而於八十九年十月四日書
    立「復審申請書」提起復審，但上開審定處分送達予原告之時間，依卷附之台北
    市政府環境保護局八十九年十月二十一日北市環人字第田一九六三號公務人員審
    查通知書所載，雖然無法知悉其確切時間，但應在八十五年十月底至十一月初間
    ，原告本人在再復審書及補充說明中亦稱「服務單位人事室承辦人員，不願受理
    其復審（應為公務人員俸給法第十二條所稱之『重行審定』）」云云，亦可推知
    原告早在八十五年間早已知悉原審定處分之內容，則無論原告所提之救濟到底是
    一般之「復審」（法定不變期間為三十日）還是公務人員俸給法施行細則第十二
    條所特別規定之「重行審定」（法定不變期間為三個月），原告之救濟程序均已
    逾越法定期間。則再復審決定以原告書狀載明「復審」字樣，認定原告依「復審
    」程序提起行政爭訟，而復審請求已逾法定不變期間，不予受理，自無不合。原
    告復對之提起行政訴訟，顯非合法，應予駁回。
四、至於原告所辯：「其遲誤救濟期間是因所屬機關人事室承辦人員怕得罪銓敘部，
    不肯接受原告重新審定之多次請求，事後才知道可以自己去申請，所以自行提出
    本件申請」云云，然而：
  Ａ、八十五年間行政程序法及現行訴願法均未施行，因此以下規定在當時並無適用
      之餘地：
    １、行政程序法第九十九條：
        第一項：對於行政處分聲明不服，因處分機關未為告知或告知錯誤致向無管
                轄權之機關為之者，該機關應於十日內移送有管轄權之機關，並通
                知當事人。
        第二項：前項情形，視為自始向有管轄權之機關聲明不服。
    ２、現行訴願法第十四條：
        第一項：訴願之提起，應自行政處分達到或公告期滿之次日起三十日內為之
                。
        第二項：利害關係人提起訴願者，前項期間自知悉時起算。但自行政處分達
                到或公告期滿後，已逾三年者，不得提起。
        第三項：訴願之提起，以原行政處分機關或受理訴願機關收受訴願書之日期
                為準。
        第四項：訴願人誤向原行政處分機關或受理訴願機關以外之機關提起訴願者
                ，以該機關收受之日，視為提起訴願之日。
  Ｂ、而當時有效之八十四年一月十六日公布施行之訴願法，對訴願提起程序之規定
      如下：
    １、必須向受理訴願機關提起訴願。
    ２、必須提出訴願書，並記載法定事由（當時訴願法第十二條參照）。
    ３、如果在在法定期間內，僅向受理訴願之機關為不服表示，卻未附具訴願書者
        ，雖得視同已在法定期間內提起訴願。但應於三十日內補送訴願書（同法第
        十一條參照），且訴願書必須繕具副本送達於原行政處分（或決定）機關（
        同法第十四條參照）。
    ４、固然同法第十七條第三項規定，訴願經收受訴願書之機關認為管轄不合時，
        該受理機關應將全案移送有管轄權之機關依法受理。不過其前提仍須訴願人
        提出完備之訴願書。
  Ｃ、本案於八十五年間，依當時存在之法規範客觀狀況，原告自始即得對上開審定
      級俸之行政處分，依法定程序提起救濟，但其未依法提起，法定不變期間既已
      經過，即不得再行爭訟。即使其上開主張所言所屬，但也只於口頭向自己所屬
      機關之人事室表明意願而已，既非對原處分機關及受理等同訴願之復審機關（
      銓敘部）為之，又未依法提出訴願書之書面，依當時有效之法制難謂其有合法
      「復審」或「重行審定」請求之提出。
  Ｄ、退一步言之，上開請求是否存在，行政爭訟是否仍繫屬於某一特定之行政爭訟
      階段中，亦與其本件於八十九年間之新請求無關，二者之時地不同，亦不容混
      為一談，是以原告此部分事實主張，仍無從推翻以上之判斷，亦併附此敘明之
      。
五、依行政訴訟法第一百零七條第一項第十款、第一百零四條、民事訴訟法第九十五
    條、第七十八條，裁定如主文。
中　　　華　　　民　　　國　　九十一　　年　　　七　　　月　　二十五　　日
                                  臺北高等行政法院  第五庭
                                            審判長  法  官　張瓊文
      　　　　　　　　　　　　　　　　　　　　      法　官　黃清光
      　　　　　　　　　　　　　　　　　　　　      法　官　帥嘉寶
右為正本係照原本作成。
如不服本裁定，應於送達後十日內向本院提出抗告狀（須按他造人數附繕本）。
中　　　華　　　民　　　國　　九十一　　年　　　七　　　月　　二十五　　日
                                                    書記官  林麗美
